【裁判字號】    99,交聲,4538
【裁判日期】    991228
【裁判案由】    交管條例聲異
【裁判全文】
臺灣板橋地方法院交通事件裁定        99年度交聲字第4538號
原處分機關  交通部公路總局臺北區監理所板橋監理站
異  議  人
即受處分人  魏進益
上列異議人即受處分人因違反道路交通管理處罰條例案件，對於
交通部公路總局臺北區監理所板橋監理站於民國99年12月9 日所
為之處分（板監裁字第裁41-A03XPK443號），聲明異議，本院裁
定如下：
    主  文
原處分撤銷。
魏進益駕駛執照業經吊銷期間仍駕駛機器腳踏車，處罰鍰新臺幣
陸仟元。
    理  由
一、原處分意旨略以：異議人即受處分人魏進益於民國99年11月
    28日下午16時26分許，騎乘車牌號碼JF8-556 號普通重型機
    車，行經臺北市○○路與西寧南路口，因有「駕駛執照吊扣
    期間駕駛機器腳踏車」之違規行為，經臺北市政府警察局萬
    華分局交通分隊員警製單當場舉發，並查證違規屬實，爰依
    道路交通管理處罰條例第21條第1 項第5 款規定裁處罰鍰新
    臺幣（下同）6 千元、吊銷駕駛執照，1 年內不得考領駕駛
    執照等語。
二、異議意旨略以：異議人係騎機車，為何要吊銷汽車執照等語
    。
三、按道路交通管理處罰條例所稱之汽車，包括機器腳踏車，該
    條例第3 條第8 款定有明文。次按汽車駕駛人，於駕駛執照
    吊扣期間駕駛機器腳踏車者，處新臺幣6,000 元以上12,000
    元以下罰鍰，當場禁止其駕駛；並吊銷駕駛執照；又汽車駕
    駛人，曾依本條例其他各條規定吊銷駕駛執照者，1 年內不
    得考領駕駛執照。道路交通管理處罰條例第21條第1 項第5
    款、第4 項後段、第67條第3 項分別定有明文。
四、經查：
  (一)異議人原領有普通重型機車駕駛執照及普通小型車駕駛執照
    ，惟其所持有之普通重型機車駕駛執照因其酒後騎乘機車而
    遭裁處「吊銷」該機車駕駛執照（吊扣銷文號：CO0000000
    ，吊銷期間自97年10月29日起至100 年10月28日止）；及其
    所持有之普通小型車駕駛執照，因其酒後駕車，而遭裁處「
    吊扣」該汽車駕駛執照（吊扣銷文號：CO0000000-0 ，吊扣
    期間自99年7 月28日起至100 年7 月27日止）等情，此有汽
    車、機車駕照基本資料各1 份在卷可證；又查異議人於99年
    11月28日下午16時26分許，騎乘車牌號碼JF8-556 號普通重
    型機車，行經臺北市○○路與西寧南路口，因有「駕駛執照
    因違反道管條例第35條規定註銷，仍駕車」之違規行為，經
    臺北市政府警察局萬華分局交通分隊員警製單當場舉發其違
    反道路交通管理處罰條例第21條第1 項第4 款之駕駛執照業
    經「註銷」仍駕車乙節，此為異議人所不爭執，並有該舉發
    通知單附卷可稽，足認異議人於前開時、地騎乘該普通重型
    機車經警攔查時，其所領有之普通重型機車駕駛及普通小型
    車駕駛執照，業已分別遭吊銷與吊扣在案屬實。
  (二)按道路交通管理處罰條例第21條第1 項第5 款禁止駕駛執照
    遭吊扣者駕駛小型車或機器腳踏車，雖未明定遭吊扣之駕駛
    執照種類，惟衡諸駕駛執照係行政法上賦予人民駕駛特定車
    輛之資格證照，無該車型駕駛執照者不得駕駛該種車輛，從
    而，上開禁止規定應係指小型車駕駛執照遭吊扣者，不得駕
    駛小型車；機器腳踏車駕駛執照遭吊扣者，不得駕駛機器腳
    踏車。否則，上開規定即失其規範之正當基礎。是如行為人
    之小型車駕駛執照遭吊扣，而駕駛機器腳踏車者，當無上開
    規定之適用。承上所述，本件異議人既係汽車駕照遭「吊扣
    」而騎乘重型機車，揆諸上開說明，應無道路交通管理處罰
    條例第21條第1 項第5 款之適用。惟異議人之機車駕駛執照
    已遭「吊銷」，卻仍騎乘上開重型機車，核其所為，應係構
    成同條例第21條第1 項第4 款「駕駛執照業經吊銷、註銷仍
    駕駛小型車或機器腳踏車」之違反，自應從該款項規定裁罰
    。
  (三)原處分機關雖以交通部90年11月28日交路90字第065987號函
    為據，該函略以：「有關駕駛人所領用小型車以上駕駛執照
    吊扣期間，未領有機車駕駛執照，騎乘重型或輕型機車交通
    違規，應如何裁罰一案。應依道路交通管理處條例第21條第
    1 項第7 款（即現行條文第5 款）處罰，並依同條第4 項吊
    銷其原吊扣之小型車以上駕駛執照」等語。惟按法官依據法
    律獨立審判，憲法第80條載有明文。各機關依其職掌就有關
    法規為釋示之行政命令，法官於審判案件時，固可予以引用
    ，但仍得依據法律，表示適當之不同見解，並不受其拘束；
    司法行政機關所發司法行政上之命令，如涉及審判上之法律
    見解，僅供法官參考，法官於審判案件時，亦不受其拘束（
    司法院大法官會議解釋釋字第216 號解釋意旨參照）。查原
    處分機關為本件處分，固有上開函釋為依據，然依上開大法
    官會議解釋釋字第216 號解釋意旨，交通部上開函釋，僅得
    供本院參考，本院並不受其拘束，先予敘明。又無照騎乘機
    器腳踏車之駕駛人需受罰鍰之處罰，俾達禁止其繼續騎乘機
    車之目的，此觀道路交通管理處罰條例第21條第1 項第1 款
    、第4 款甚明，然對無照騎乘機車之駕駛人，為吊銷其汽車
    駕照之處分，非但無助於目的之達成，手段與目的之間亦欠
    缺合理之關聯性。衡諸行政法之不當聯結禁止原則與比例原
    則，上開函釋即難謂妥適，自不應予以援用。
五、綜上所述，異議人之違規事實該當於道路交通管理處罰條例
    第21條第1 項第4 款之規定，原處分機關以同條項第5 款裁
    處，並依同條第4 項後段吊銷其汽車駕駛執照，尚有未洽，
    是本件異議為有理由，應由本院撤銷原處分，並諭知如主文
    第2 項所示之處分。
六、依道路交通管理處罰條例第87條第2 項、道路交通事件處理
    辦法第19條，裁定如主文。
中    華    民    國    99    年    12    月    28    日
                  交通法庭  法  官  李俊彥
上列正本證明與原本無異。
如不服本裁定，應於裁定送達後5 日內敘明抗告理由，向本院提
出抗告狀。
                            書記官  林文達
中    華    民    國    99    年    12    月    29    日

司法院資訊處製作；財團法人民間司法改革基金會備份。
